臺灣高等法院臺南分院刑事裁定　　　　　　　九十三年度交抗字第五四號　 孝股
　　抗　告　人　甲○○
右抗告人因違反道路交通管理處罰條例案件，不服臺灣臺南地方法院中華民國九十三
年二月二十七日裁定（九十三年度交聲字第四二號），提起抗告，本院裁定如左：
    主  文
抗告駁回。
    理  由
一、抗告意旨略以：本件係警員用紅色指揮棒前去才超過停止線，因為凌晨四時三十
    分，尚未天亮，視線不明，又未拿米尺去量，何來超過停止線達二十公尺，警察
    誤認事實據為舉發，其行政處分顯有瑕疵；又本件違規路口之三色交通管制號誌
    ，現在已可紅燈右轉云云。
二、按汽車駕駛人，行經有燈光號誌管制之交岔路口闖紅燈者，處新臺幣一千八百元
    以上五千四百元以下罰鍰；又汽車駕駛人有左列各款所列條款之一者，除依原條
    款處罰鍰外，並予記點：三、有．．．第五十三條．．．情形之一者，各記違規
    點數三點，道路交通管理處罰條例第五十三條、第六十三條第一項第三款分別定
    有明文。
三、經查：
  (一)抗告人於九十一年十月二十三日凌晨四時三十五分許，駕駛車號ＵＱ─六八五七
    號自用小客車，沿雲林縣斗南鎮○○路行駛，途經設有三色交通管制號誌之延平
    路交岔路口時，在圓形紅燈之狀況下，未依指示停等而右轉等情，經雲林縣警察
    局以雲警交字第ＫＡＡ三九三六七三號違反道路交通管理事件通知單舉發違規；
    而依該通知單上載明應到案日期為九十一年十一月九日前。而抗告人乃於同年月
    六日向雲林縣警察局提起訴願（經雲林縣警察局為不受理決定，抗告人不服，向
    高雄高等行政法院提起九十二度簡字第一一九號行政訴訟，復遭該院以非行政法
    院權限而駁回），，經雲林縣警察局轉所屬斗南分局說明查處，認抗告人【在圓
    形紅燈之狀況下，有未依指示停等，右轉延平路且超過停止線達二十公尺，闖越
    該交岔路口紅燈交通號誌之事實】，而以書函逕覆抗告人，並副知原處分機關，
    原處分機關乃據雲林縣警察局斗南分局上開書函，於九十一年十二月十六日函請
    抗告人於九十二年一月三日前到案繳納罰鍰，逾期依章裁處在案；因抗告人未到
    案繳納罰鍰，交通部公路總局嘉義區監理所乃於九十二年十二月九日，以抗告人
    【駕車行經有燈統誌管制之交岔路口闖紅燈】，裁處抗告人罰鍰五千四百元，並
    記違規點數三點，此有各該舉發通知書、雲林縣警察局斗南分局斗警交裁字第
    0910012030號書函、嘉義監理所九十一年十二月十六日以嘉監裁字第18222號函
    、九十二年十二月九日嘉監裁字第裁七０─ＫＡＡ三九三六七三號裁決書等件在
    卷足憑。
  (二)按違反道路交通管理事件統一裁罰基準及處理細則第四十條規定「違反道路交通
    管理處罰條例行為之處罰，處罰機關於裁決前，應給予違規行為人陳述之機會」
    ，此乃基於法治國原則之要求，課予行政機關踐行聽證／陳述意見此一正當法律
    程序之義務，要求行政機關須正反兼聽後始得作成處分，確保處分結果之適正與
    合法，並藉以保障人民權益。查抗告人人關於本件交通違規事件，迭經訴願、行
    政訴訟而為反對陳述，其內容已為原處分機關所知悉；復經原處分機關於裁決處
    罰前約一年，即以前揭嘉監裁字第18222號函知異議人，告以應於九十二年一月
    三日前到案繳納罰鍰，逾期依章裁處之情，因抗告人遲未繳納，原處分機關迨九
    十二年十二月九日始行裁決處罰。茲抗告人於本件產生行政處分為目的之法律事
    件處理過程中，不唯已有陳述反對意見之機會，亦確實為意見之陳述，且其內容
    復為原處分機關所知曉，則原處分機關綜合舉發單位與抗告人雙方意見後，所為
    之本件處分，自符正當法律程序之意旨，而與前揭規定無違。
  (三)再按道路交通管理處罰條例第五十三條禁止「汽車駕駛人行經有燈光號誌管制之
    交岔路口闖紅燈」，又「圓形紅燈表示禁止通行，車輛除得依與圓形紅燈同亮之
    箭頭綠燈之指示行進外，不得超越停止線或進入路口」，道路交通標誌標線號誌
    設置規則第二百零六條第五款第一、二目復有明文。揆諸上開規定，本件抗告人
    駕駛汽車行經設有三色交通管制號誌交岔路口，面對在圓形紅燈之狀況，既「禁
    止通行」，且「不得超越停止線或進入路口」，則除不得進入路口直行而穿越外
    ，自亦不得進入路口而左右轉彎。故面對圓形紅燈而非依與之同亮之箭頭綠燈指
    示行進而左右轉彎者，仍屬合致於「汽車駕駛人行經有燈光號誌管制之交岔路口
    闖紅燈」此一禁止規範構成要件之違規行為，殆無疑義。
  (四)抗告人雖以前開情詞置辯；但查：本件員警係依法執行公務，與抗告人並無怨隙
    ，自無捏造事實誣陷抗告人之理。再者，依抗告人所辯，其確有在其車行方向為
    紅燈之情狀下，超過停止線之情事，雖辯稱【係警員用紅色指揮棒，其才會依指
    示超過停止線】云云，但依前開雲林縣警察局斗南分局書函所載【抗告人因闖紅
    燈（已超過停止線且距該路口已有二十公尺遠），因見警方於前方攔檢乃煞停於
    警方攔檢點前方，警方乃依違規事實製單舉發】等情，與抗告人所稱【其係依警
    員紅色指揮棒之指示而超過停止線】云云，已難信採；且抗告人此部分所辯，亦
    無証據足資佐証，自無可採。再者，縱令該違規路段事後已可【紅燈右轉】，但
    已在抗告人違規遭舉發之後，已難據為抗告人有利之認定。況抗告人違規之際，
    是否在事後所設置之【紅燈可右轉】燈號之際始右轉，亦無証據可証，自難以該
    違規路段【已可紅燈右轉】，即認抗告人無違規之事實。
四、綜上所述，抗告人違規時，該路段燈號既為【圓形紅燈】，並無【紅燈可右轉】
    之燈號，則抗告人未依指示停等，乃竟右轉延平路且超過停止線達二十公尺，且
    有闖越該交岔路口紅燈交通號誌之事實，足堪認定；原處分機關據以援引前開規
    定，裁處抗告人罰鍰五千四百元，並記違規點數三點，於法即無不合。原審以抗
    告人確有前開違規之事實，原處分機關所為之裁罰處分並無不合，而駁回抗告人
    在原審之異議，本院經核原裁定，認事用法，並無不合。抗告人猶執陳詞否認違
    規，指摘原裁定不當，為無理由，應予駁回。
據上論斷，爰依道路交通案件處理辦法第二十六條，刑事訴訟法第四百十二條，裁定
如主文。
中      華      民      國    九十三    年      六      月    二十五    日
                                     臺灣高等法院臺南分院刑事第四庭
                                             審判長法官  王  浦  傑
                                                   法官  高  明  發
                                                   法官  陳  珍  如
右正本證明與原本無異。
不得再抗告。
                                             法院書記官  周  美  莉
中      華      民      國    九十三    年      六      月    二十五    日
